【裁判字號】    98,訴,1772
【裁判日期】    990226
【裁判案由】    妨害性自主
【裁判全文】
臺灣彰化地方法院刑事判決              98年度訴字第1772號
公  訴  人  臺灣彰化地方法院檢察署檢察官
被      告  甲○○
指定辯護人  何崇民律師
上列被告因妨害性自主案件，經檢察官提起公訴（98年度偵字第
7966、6788號），本院判決如下：
    主  文
甲○○對於未滿十四歲之女子為性交，處有期徒刑年陸月。
    事  實
一、甲○○於民國（下同）98年7月4日晚間，與友人洪振浩、洪
    振浩之女友等三人，分騎二台機車前往台中市逢甲夜市遊玩
    ，並翌日（5日）凌晨0時30分許在臺中市福星公園遇見一落
    單少女A女（卷內代號00000000，85年6月生，姓名年籍詳卷
    ，時齡13歲餘），甲○○上前搭訕攀談後，得知A女係就讀
    國中一年級，目前放暑假，係因與父母爭吵而離家出走，甲
    ○○乃邀約A女一同騎機車外出遊玩，A女便坐上甲○○之機
    車，與洪振浩等人一同到彰化市八卦山遊玩，待凌晨天未亮
    之前，甲○○帶A女返回彰化縣彰化市○○路○段136號2樓之
    分租套房過夜，套房內並無沙發椅子，甲○○要求A女坐在
    床上休息，A女坐一會兒後，因不安而改坐到地板上休息直
    到天亮。同日上午6時許起，甲○○繼續帶A女到彰化縣田中
    等處遊玩，於同日下午返回上址，甲○○欲上床小睡，並要
    求A女也到床上休息，A女因為緊張不安，只是坐在床邊，不
    願躺臥床上，惟甲○○仍強要A女小睡，A女始躺下，甲○○
    並甜言蜜語說要帶A女去買衣服，A女未做表示。甲○○見機
    會成熟，明知A女係13歲以上未滿14歲之幼女，乃出手摟抱A
    女，A女以手推拒表示不願，甲○○即告以：「你住在我這
    邊總要付出吧」，又說「如果會痛就不要做了」等語，A女
    雖心知有異，惟思及寄人籬下，惟恐不從將有何不利後果，
    乃說「好」且未再表示反對，便任由甲○○脫卸褲子、撫摸
    胸部，且將陰莖插入A女陰道性交得逞，A女喊痛，甲○○將
    陰莖抽出後即停止，並未射精。A女隨即起身去套房廁所洗
    澡後出來，甲○○並未依承諾帶A女去買衣服，反而將A女送
    到烏日火車站前，給A女新台幣（下同）110元車資叫A女自
    己回家，雙方均未留下地址電話，A女則自行搭火車至臺中
    市再轉搭公車到逢甲商圈，在速食餐廳內過夜。嗣於98年7
    月6日上午7時30分許，A女先打113報案，社工就請A女前往
    臺中市警察局第六分局西屯派出所製作筆錄，由女警帶同A
    女前往醫院驗傷採證，並以路口監視錄影器所拍攝到甲○○
    之機車車牌號碼，查獲甲○○真實姓名，並循線查獲上情。
二、案經A女訴由臺中市警察局第六分局偵辦，後轉彰化縣警察
    局彰化分局偵辦，移送臺灣彰化地方法院檢察署檢察官偵查
    起訴。
    理  由
一、證據能力：
  (一)按被告以外之人於偵查中向檢察官所為陳述，除顯有不可信
    之情況者外，得為證據，刑事訴訟法第159條之1第2項定有
    明文。偵查中對被告以外之人（包括證人、鑑定人、告訴人
    、被害人及共同被告等）所為之偵查筆錄，或被告以外之人
    向檢察官所提之書面陳述，性質上均屬傳聞證據。惟現階段
    刑事訴訟法規定檢察官代表國家偵查犯罪、實施公訴，依法
    其有訊問被告、證人及鑑定人之權，證人、鑑定人且須具結
    ，而實務運作時，檢察官偵查中向被告以外之人所取得之陳
    述，原則上均能遵守法律規定，不致違法取供，其可信度極
    高，職是，被告以外之人前於偵查中已具結而為證述，除反
    對該項供述得具有證據能力之一方，已釋明「顯有不可信之
    情況」之理由外，不宜以該證人未能於審判中接受他造之反
    對詰問為由，即遽指該證人於偵查中之陳述不具證據能力。
    本件證人A女、A女之母、警員林世協、阮筱芸於偵查中之證
    述，除A女未滿十六歲不必具結外，其餘均經具結，其等均
    未曾提及檢察官在偵查時有不法取供之情形，被告及指定辯
    護人亦未釋明上開供述有顯不可信之情況，依上說明，其等
    於偵查中之證言自均具有證據能力，合先敘明。
  (二)次按現行刑事訴訟法為保障被告之反對詰問權，排除具有虛
    偽危險性之傳聞證據，以求實體真實之發見，於該法第159
    條第1項明定被告以外之人於審判外之言詞或書面陳述，除
    法律有規定者外，不得作為證據。又被告以外之人於審判外
    之陳述，雖不符前4條之規定（即刑事訴訟法第159條之至同
    條之4），而經當事人於審判程序同意作為證據，法院審酌
    該言詞陳述或書面陳述作成時之情況，認為適當者，亦得為
    證據；當事人、代理人或辯護人於法院調查證據時，知有第
    159條第1項不得為證據之情形，而未於言詞辯論終結前聲明
    異議者，視為有前項之同意，刑事訴訟法第159條之5定有明
    文。本件指定辯護人不爭執A女、A女母親警訊筆錄、及其他
    卷內資料之證據能力，且迄於言詞辯論終結前，均未主張有
    刑事訴訟法第159條第1項不得為證據之情形，是應認已同意
    卷內其他證據資料均得作為證據使用，且經本院審酌後，認
    無不適當之情形，應認本案卷內其他證據均有證據能力，合
    先敘明。
二、認定事實所憑之證據及理由：
  (一)被告於警偵訊、本院審理中，對上述事實均坦白承認。被告
    於警偵訊中，屢次自白在福星公園與A女搭訕時，已知道A女
    是離家出走的國中女生（見警卷內98年7月22日筆錄、98年8
    月25日檢察官偵訊筆錄，98年度偵字第6788號卷第10頁以下
    ），被告就犯行之發生，具有直接故意，堪以認定。
  (二)起訴書雖認定被告「以壓制A女自由意志方式」強制性交得
    逞，觸犯刑法第222條加重強制性交罪，然經本院傳訊A女，
    A女於本院審理中證稱：「（你們在福星公園遇見時，有無
    互相介紹？）有。他問我幾歲，我說我十三歲，我說我唸西
    苑國中一年級，我忘記有無介紹我自己的姓名。我問被告幾
    歲，他說他十八歲，我問被告在哪裡工作，被告說他在當舖
    工作，我忘記被告當時有無介紹自己的姓名。」「（第一次
    到被告家裡休息時，你在那裡休息？）我第一次在床上休息
    ，因為他的房間只有床，沒有沙發，也沒有椅子。被告當時
    只有一個房間，那個房子是公寓，被告直接帶我進去他的房
    間。但我後來在地上休息，因為我不敢睡在床上。」「是被
    告拉我上床休息，他有動作也有用說的，他說『上床休息』
    」「（你第二次再回到被告家的時候是否是傍晚？）不是，
    是下午，時間不清楚。」「他叫我上床睡覺。他有用動作也
    有用說的，被告說『看你很累，玩一整天了，上床休息』。
    我本來拒絕，後來他很堅持也有動作，我說只有睡覺而已，
    他說對，只有睡覺而已，我就上他的床休息。後來他先睡著
    ，我都沒有睡著。」「（你先前有說被告要拿錢給你買衣服
    ，這是何時被告對你說的？）有這句話，在發生性交之前，
    是在床上說的，當時他還沒有開始抱我之前說的，他要求我
    上床休息之前有跟我聊天。被告說：再過幾天就要幫我買衣
    服。我說『喔』」。「（被告有無抱你？）有。他在床上抱
    我，我有推他，也有把他的手推開，過不久，他的手又來了
    。他又脫掉我的褲子。（你在偵查中所說的『被告要求你付
    出』的話是在何時說的？）在我推開他的時候他說的。」「
    （被告說了這句話之後你就沒有推開他嗎？）因為我感覺到
    危險。因為他說他是黑道。因為被告先前在自我介紹時他時
    有說到他是黑道，他有說他之前被關過。」「（你之前說被
    告有用他的腳去壓住你的腳，並且強拉你的手去摸他的陰莖
    ？）是的。這是在床上的時候。（被告的腳壓住你的腳，你
    有無試圖反抗？）沒有。我也沒有再踢他。因為他說我住在
    這邊總是要有付出。（這整個過程中，你有無清楚的告訴被
    告你不要？）沒有。我有用手推他，但是我沒有說。」「（
    被告曾經說過，他事前有跟你說：『如果痛就不要做』，你
    答應說『好』，是否如此？）有。」「（被告有說過如果等
    一下你會痛的話就不要做了，你是否有答應他？）他有講這
    句話，我也有說好」「（當時你喊痛的時候，被告是否就停
    止了？）他有停止，他停止之後還說再一次就好，如果痛就
    不要做。他一邊講還有繼續做，過了幾秒，他的陰莖就出去
    ，他的陰莖出去之後有說要再做一次，我就拒絕了，我去洗
    澡。」「（當晚被告把你載到台鐵烏日站，叫你自坐火車回
    家？）對，他給我110元。他從身上掏出的零錢給我。我們
    也沒有互相留下電話。（你為何不向被告留下電話或是留電
    話給他？）被告也沒有跟我要。」「（你在第一次警訊筆錄
    時，警察問你要不要提出告訴，你說『不用，因為我覺得沒
    有差』，這句話的真意是什麼意思？）我不是很想追究。」
    等語。依據A女上述證述，在被告租屋處床上發生性交之前
    ，被告曾以甜言蜜語哄騙要帶A女去買衣服，又同時要求A女
    「你住在我這邊總要付出吧」，又佯裝很有風度地說「如果
    痛就不要做」，軟硬兼施要求A女同意，A女確實年輕識淺，
    一開始以動作拒絕，再來就沒有再拒絕，也曾對被告說「好
    」，並無其他明確拒絕之表示，故而依據上述情狀，被告應
    係認為已獲得A女同意才為性交，且性交插入既遂後，A女喊
    痛，被告陰莖抽出後本欲再行插入，但A女表明拒絕後，被
    告隨即放棄，可知被告當時確實並無以強暴脅迫手段強制性
    交之犯意，否則以被告與A女年齡之差距，被告是成年人，A
    女僅為國一少女，A女又處在被告之掌控中，被告要以強暴
    脅迫手段遂行犯罪並非難事，但被告也依照A女要求停止再
    插入之行為，故被告並無施用強暴脅迫手段違背A女意願而
    為性交，應堪認定。
  (三)本案尚有A女警偵訊筆錄（警卷及98年度他字第3512號卷第
    12頁以下、98年度偵字第6788號號卷第4頁以下）、A女真實
    姓名年籍對照表、98年7月6日13：15澄清醫院受理疑似性侵
    害事件驗傷診斷書1紙記載「無明顯外傷，處女膜不完整」
    （警卷末密封袋），及證人（台中市警察局西屯派出所警員
    ）林世協、阮筱芸於偵查中之證述（98年度偵字第6788號卷
    第15頁以下）、A女母親之警偵訊陳述（警卷、98年度偵字
    第6788號卷第6頁以下）、台中市警察局「性侵害減述作業
    」網路聯繫紀錄表及報告表（98他字第3512號卷第20、21
    頁）等可資佐證。堪認被告上開自白內容核與前揭事證相符
    ，應可採信。
  (四)從而，本案事證明確，被告犯行，足堪認定，應予依法論科
    。
三、論罪科刑：
  (一)被害人A女係85年6月生，有附於警卷證物袋之真實姓名對照
    表可參。核被告所為，係犯刑法第227條第1項之對於未條滿
    14歲之女子為性交罪，其猥褻之低度行為，為性交之高度行
    為所吸收，不另論罪。行為人若以性交之犯意，先對被害人
    為猥褻，繼而為性交，其中猥褻行為係性交之前置行為，不
    容割裂為二罪之評價，則猥褻之階段行為自應為性交行為所
    吸收。本案被告以陰莖插入A女陰道後，犯行已經既遂，至
    於A女喊痛後被告抽出陰莖，之後基於接續犯意欲再度插入
    被拒絕部分，仍屬於單一犯罪之接續動作，無另論以他罪名
    必要。
  (二)起訴書雖指控被告係以脅迫方法，壓制A女意志自由違背A女
    意願而為性交，構成刑法第222條第1項第2款罪嫌。然查，
    判斷是否違反被害人之意願而為性交，除應審酌被害人事後
    之主觀陳述外，更應依據犯罪當時之各種主客觀情狀判斷被
    告行為時之主觀犯意為何，以及有無使用強暴脅迫方法，經
    本院綜合上述證據，被告雖然一開始主動伸手脫掉A女褲子
    ，或被告以腳壓住A女的腳，然此等方法均不達到強暴使A女
    喪失意思自由之程度，被告係以要帶A女去買衣服甜言蜜語
    哄騙，又佯裝很有風度地說「如果會痛就不要做」哄騙A 女
    ，係在A女說「好」的情形下才進行陰莖插入之性交行為，
    無證據顯示已達強暴脅迫使A女喪失自由意志之程度。雖然
    事後A女在警偵訊中稱性交是為違反自己意願的，但其不無
    可能係因害怕家長責罵而改變說詞。但在發生性交之前，A
    女口頭上說「好」，除了手推開被告外，並無其他明確表示
    拒絕之意，尚難構成刑法第221、222條強制性交罪，基於罪
    疑唯輕、利歸被告之原則，應認本件被告行為未達於違反被
    害人意願之程度，僅犯刑法第227條第1項罪名，本院已於審
    理中諭知變更法條之意旨。
  (三)又被告固為已滿20歲之成年人而對未滿14歲之兒童犯罪，惟
    兒童及少年福利法第70條第1項規定：「成年人教唆、幫助
    或利用兒童及少年犯罪或與之共同實施犯罪或故意對其犯罪
    者，加重其刑至二分之一。但各該罪就被害人係兒童及少年
    已定有特別處罰規定者，不在此限」，而刑法第227條第1項
    之罪，係特別規定以被害人年齡為未滿14歲者為其處罰之特
    殊要件，故本案即無再適用兒童及少年福利法第70條第1項
    前段規定加重處罰之餘地（最高法院94年度臺上字第7425
    號裁判意旨參照），附此敘明。
  (四)爰審酌：被告與A女乃偶然邂逅一同出遊，被告自述連A女名
    字都不記得，被告也沒也介紹自己的名字，也沒有向A女索
    討電話等表示進一步交往之意思，僅因見A女離家出走，身
    無分文，年幼可欺，施以甜言蜜語，連哄帶騙地對A女染指
    ，惟其手段平和，然事畢後即給A女110元零錢打發，命A女
    自己搭車回去，雙方未再留下聯絡方式，被告主觀心態並非
    真心喜歡A女，而是遇到機會盡量佔便宜，造成A女心靈創傷
    ，影響被害人之身心健康與人格發展，所為殊無可取，暨審
    酌被告曾二度接受感化教育之少年前科，未受良好家庭溫緩
    及學校教育，犯罪當時因與祖母吵架，負氣在外租屋，生活
    工作狀態不穩定，犯後均已承認犯行，惟未能與被害人達成
    和解等一切情狀，量處如主文所示之刑。
  (五)又被告之犯罪情狀，如科予主文之刑，在客觀上亦不足以引
    起一般同情，並無刑法第59條減輕其刑之適用，並予敘明。
四、適用之法律:
  (一)刑事訴訟法第299條第1項前段、300條。
  (二)刑法第227條第1項。
本案經檢察官趙冠瑋到庭執行職務。
中    華    民    國    99    年     2    月    26   日
                  刑事第七庭       審判長法官  葉明松
                                   法      官  黃玉齡
                                   法      官  胡宜如
以上正本證明與原本無異。
如不服本判決應於收受判決後10日內向本院提出上訴書狀，並應
敘述具體理由；其未敘述上訴理由者，應於上訴期間屆滿後20日
內向本院補提理由書（均須按他造當事人之人數附繕本）「切勿
逕送上級法院」。
告訴人或被害人對於判決如有不服具備理由請求檢察官上訴者，
其上訴期間之計算係以檢察官收受判決正本之日期為準。
中    華    民    國    99    年     2    月    26   日
                                      書記官  施秀青
附錄本案論罪科刑法條全文：
中華民國刑法第227條
（未成年人）
對於未滿十四歲之男女為性交者，處 3 年以上 10 年以下有期
徒刑。
對於未滿十四歲之男女為猥褻之行為者，處 6 個月以上 5 年以
下有期徒刑。
對於十四歲以上未滿十六歲之男女為性交者，處 7 年以下有期
徒刑。
對於十四歲以上未滿十六歲之男女為猥褻之行為者，處 3 年以
下有期徒刑。
第 1 項、第 3 項之未遂犯罰之。

司法院資訊處製作；財團法人民間司法改革基金會備份。
